【裁判字號】    97,破抗,80
【裁判日期】    971128
【裁判案由】    宣告破產
【裁判全文】
臺灣高等法院民事裁定                  97年度破抗字第80號
抗  告  人  台灣建賜寶有限公司
法定代理人  甲○○
代  理  人  黃忠律師
上列抗告人因宣告破產事件，對於中華民國97年9月18日臺灣臺
北地方法院97年度破字第59號所為裁定提起抗告，本院裁定如下
：
    主  文
原裁定廢棄，應由臺灣臺北地方法院更為裁定。
    理  由
一、本件抗告人於原法院聲請意旨略以：抗告人因經營不善，已
    停業倒閉迄今，抗告人現有之財產僅有現金新台幣（下同）
    700,000元，而有如下之債務：積欠陳風育、蘇君臨、蘇龍
    雄各96,000元、160,000元、440,000元（含工資及資遺費）
    ；積欠合作金庫銀行服份有限公司北寧支庫、第一銀行股份
    有限公司八德分行貸款各15,000,000元、1,500,000元；積
    欠台灣西卡股份有限公司貨款3,000,000元；積欠財政部台
    北國稅局松山分局營利事業所得稅及營業稅3,785,318元、
    營利事業所得稅及營業稅罰鍰5,768,700元。抗告人顯已不
    能清償債務，經全體股東同意，依法聲請宣告破產等情。
二、原法院以：抗告人自承得列入破產財團之財產，僅有現金
    700,000元，且對財政部台北市國稅局松山分局有營利事業
    所得稅共計3,785,318元未繳納，經依職權估計本件可能發
    生之破產財團費用及財團債務（含破產管理人報酬、郵票費
    、場地費及刊登報紙公告費）約200,000元。因抗告人之資
    產僅700,000元，惟其稅捐債務高達3,785,318元，縱予以宣
    告破產，其財產優先支付破產財團費用及財團債務後，尚不
    足以清償所欠稅捐，更遑論其他破產債權，因而認抗告人無
    宣告破產之必要。且因抗告人之資產不足清償應優先受償之
    稅捐債權，倘貿然宣告破產，勢須優先支付破產財團費用及
    財團債務，將致破產財團之財產更形減少，徒使優先債權人
    之債權減少分配而已，並無剩餘財產可供普通債權人分配，
    有違破產宣告係為將抗告人之全部財產依一定程序變價及公
    平分配，使全部債權人滿足其債權之目的，與破產制度之本
    旨不合，因此駁回抗告人破產之聲請。
三、抗告意旨略以：依據抗告人提出之財產狀況說明書及債權人
    清冊所示，抗告人已不能清償債務，符合破產法第57條、第
    58條之規定，而得聲請宣告債務人破產。原裁定以同一優先
    順位別無他債權人，即遽認定抗告人無多數債權人存在，進
    而認無聲請宣告破產之必要，顯然與法不合。又稅捐債權優
    先，固為營業稅法及稅捐稽徵法所明定，但破產程序之進行
    ，一切均應依破產法之規定，依特別法優先原則，財團費用
    及財團債務應先於破產債權，隨時由破產財團清償之，破產
    法第97條定有明文，因此財團費用、財團債務更優先於稅捐
    債權，而抗告人尚有700,000元現金資產，應足以應付微薄
    之財團費用或是破產管理人之報酬，而剩餘之大部分現金，
    應可依破產法規定優先受償順序供全體債權人公平分配。再
    而，若本件宣告破產不成立，則抗告人之財產，即無從依破
    產程序進行分配，縱使有優先權之營業稅亦無法藉由破產程
    序優先受償。此外，本件原裁定法院未依破產法第63條第2
    項及相關規定，依職權傳訊債務人、債權人及其他關係人，
    亦未裁定命聲請人補正有關資料，顯難謂已依法調查事實及
    證據。故原裁定用法似有違誤，依法提起本件抗告等語。
四、按破產，對債務人不能清償債務者宣告之；又法院對於破產
    之聲請，於裁定前得依職權為必要之調查，並傳訊債務人、
    債權人及其他關係人；又對於破產財團之財產有優先權之債
    權，先於他債權而受清償，優先權之債權有同順位者，各按
    其債權額之比例而受清償，破產法第57條、第63條第2項、
    第112條分別定有明文。又依破產法第148條規定之旨趣，除
    債務人之財產不敷清償破產財團之費用及財團之債務外，尚
    難認無宣告破產之實益 (最高法院95年度台抗字第487號民
    事裁定意旨參照)。經查：
    (一)依原審卷附抗告人之債權人清冊所示，其主張之債務中，
      包括有積欠陳風育2個月之工資64,000元、蘇君臨2個月之
      工資64,000元、蘇龍雄3個月之工資110,000元，以及積欠
      財政部台北國稅局松山分局營利事業所得稅及營業稅3,78
      5,318元（見原審卷第7頁、第8頁）。依勞動基準法第28
      條第1項規定未滿6個月之工資債權，有最優先受清償之權
      ；依稅捐稽徵法第6條第1項規定，稅捐之徵收，優先於普
      通債權，均屬破產法第112條所規定對於破產財團之財產
      具有優先權之債權，故能否再認無多數優先債權人存在？
      而得認無破產之實益，即應予調查審認。又抗告人主張其
      目前有現金700,000萬元（見原審卷第9頁之財產狀況說明
      書），惟未提出任何證據，則其資產是否已不敷清償破產
      財團之費用及財團之債務，而無宣告破產之實益，亦應予
      以調查審認。
    (二)綜上所述，原法院遽認抗告人並無宣告破產之實益，而駁
      回抗告人所為破產宣告之聲請，尚嫌速斷。抗告意旨指摘
      原裁定不當，求為廢棄，為有理由，應由本院將原裁定廢
      棄，發回原法院另為適法之裁定。
五、據上論結，本件抗告為有理由，依破產法第5條、民事訴訟
    法第492條，裁定如主文。
中    華    民    國    97    年    11    月    28    日
                    民事第十四庭
                        審判長法  官  張  蘭
                              法  官  鄭純惠
                              法  官  邱瑞祥
正本係照原本作成。
本裁定除以適用法規顯有錯誤為理由，並經本院許可外，不得再
抗告。如提起再抗告，應於收受後10日內委任律師為訴訟代理人
向本院提出再抗告狀。並繳納再抗告費新台幣１千元。
中    華    民    國    97    年    12    月    1     日
                              書記官  明祖星


司法院資訊處製作；財團法人民間司法改革基金會備份。
